【裁判字號】    97,上訴,5836
【裁判日期】    980113
【裁判案由】    殺人未遂等
【裁判全文】
臺灣高等法院刑事判決                97年度上訴字第5836號
上  訴  人  甲○○
即  被  告
                    現羈押於臺灣臺北看守所
選任辯護人  金鑫律師
上列上訴人因殺人未遂等案件，不服臺灣桃園地方法院97年度訴
字第527號，中華民國97年11月18日第一審判決（起訴案號：臺
灣桃園地方法院檢察署97年度偵字第8651號），提起上訴，本院
判決如下：
    主  文
原判決關於殺人未遂有期徒刑伍年肆月、伍年貳月及執行刑部分
撤銷。
甲○○殺人未遂，處有期徒刑伍年肆月，扣案番刀壹把沒收。又
殺人未遂，處有期徒刑伍年貳月，扣案番刀壹把沒收。應執行有
期徒刑玖年拾月，扣案番刀壹把沒收。
    事  實
一、甲○○曾於民國（下同）96年間，至桃園縣桃園市○○路11
    5之1茶園清茶館（附設卡拉OK店）消費，而與負責人丙○○
    及丁○○（保鑣）發生口角及肢體衝突，雖事後達成和解，
    甲○○仍心有未甘，且因與曾在該店工作之店員乙○○間因
    感情問題而有所爭執，情緒低落，竟基於殺人之犯意，於97
    年4月4日晚間7時許，穿著黑色外套雨衣、灰色長褲，持其
    於97年3月間所購得之番刀一把（柄長15公分、刃長25.5公
    分，非槍砲彈藥刀械管制條例之刀械），騎乘其所有車牌號
    碼為IBT-677號重型機車前往上開茶園清茶館，將車停妥後
    ，即持上開番刀下車等候丁○○，嗣丁○○騎乘機車並停妥
    於上址，正欲走入店內時，甲○○遂持番刀自丁○○後方背
    部猛刺一刀，丁○○遭刺後驚訝轉身，甲○○復接連自丁○○中左腹部猛刺一刀，其刀深刺穿胃部及肝部，致丁○○受
    有腹壁6×4公分穿刺合併6×1公分肝撕裂傷與2×2公分胃穿
    刺傷等傷勢，經丁○○立即逃入上開店內，並將大門按壓住
    ，且將大門反鎖，甲○○拍打無效後始未能繼續砍殺丁○○
    ，並走向對街欲離去。適在店內之丙○○欲明瞭丁○○係遭
    何人砍殺，遂開門至門外察看，甲○○見到丙○○，復另行
    基於殺人之犯意，持上開番刀自對街衝向上開店門外之丙○○，途中並閃避一輛來車，待車輛通過後，再繼續衝向丙○○，丙○○為求自保將腳上高跟鞋朝甲○○丟擲，甲○○持
    上開番刀朝丙○○中右腹部直刺一刀後，丙○○認出甲○○
    而大喊「是你哦」，甲○○將番刀抽出後，接續再自丙○○
    左腹部直刺一刀，並將丙○○推倒，見丙○○倒地後，始騎
    乘上開機車逃離現場，致丙○○受有腹部4×3公分及6×4公
    分二處刺傷之傷勢；丁○○及丙○○經上開店內店員及顧客
    緊急送醫施行手術並住院，丁○○並入住加護病房後，始倖
    免於死。甲○○於同日晚間8時40許，基於恐嚇危害安全之
    犯意，以其所有0000000000之行動電話撥打0000000000號行
    動電話，出言向乙○○恫稱：「我剛剛解決了丙○○與丁○○，下一個目標就是妳，我已經殺了二個了，不差妳一個，
    頂多讓妳活二天」等語，以此加害生命之事恐嚇乙○○，使
    乙○○心生畏懼，致生危害於安全（恐嚇部分已經判處有期
    徒刑月確定），乙○○遂撥打電話至上開清茶館詢問知悉
    上情後，偕同警方至甲○○位於臺北縣鶯歌鎮○○路361巷1
    3號住處，甲○○見事跡敗露，逃至頂樓欲自殺，經警勸阻
    予以逮捕，並在其住處前停放之上開機車內後座籃子內（非
    機車側面之置物箱），扣得上開番刀一把及自其住處二樓洗
    衣機內扣得行兇時所著黑色外套、灰色長褲各一件，始知悉
    上情。
二、案經桃園縣政府警察局桃園分局報請臺灣桃園地方法院檢察
    署檢察官偵查起訴。
    理  由
一、證據能力部分：按被告之人於檢察事務官、司法警察官或司
    法警察調查中所為之陳述，與審判中不符時，其先前之陳述
    具有較可信之特別情況，且為證明犯罪事實存否所必要者，
    得為證據，刑事訴訟法第159條之2定有明文。本件證人即被
    害人丙○○、在場人王月淑於警詢時之陳述，與其事後在原
    審所述，大致相符，亦無特別可信之情形，故直接引用其於
    原審經具結之證詞，無再引用警詢筆錄之必要，故其警詢筆
    錄無證據能力。其餘本件認定事實所引用之本件卷內後述卷
    證資料（包含人證、文書證據、物證等證據），並無證據證
    明係公務員違背法定程序所取得，卷內之文書證據，亦無刑
    事訴訟法第159條之4顯有不可信之情況與不得作為證據之情
    形，並均經原審審理時當庭提示，被告、辯護人及檢察官均
    表示無意見，而未於言詞辯論終結前聲明異議，審酌該等證
    據作成之情況，認為適於為本件認定事實之依據，依刑事訴
    訟法第159條之5第2項之規定，應具有證據能力。
二、上訴人即被告甲○○對於有撥打電話以前開言詞恐嚇乙○○
    之犯行坦承不諱（恐嚇部分已經判處有期徒刑月確定），
    且不否認有於前開時、地持番刀刺傷丁○○及傷及丙○○二
    人，惟否認故意刺殺丙○○之犯意，辯稱：「只是想嚇嚇二
    人，只有想殺害丁○○，丙○○則是拿酒瓶及高跟鞋毆打我
    時自己衝撞而遭我番刀不慎刺傷，且只有刺一刀，丙○○就
    自己跌倒了」等語；辯護意旨則略以：「被告雖口頭說是想
    殺害丁○○，然非屬法律上評價之殺人犯意，主觀上仍只是
    想嚇嚇丁○○，其對於丁○○、丙○○均未施以砍殺方式，
    下手部位亦非頭、頸等容易致死之方式及部位，刺完後並立
    即停止離去，未繼續對二人追殺，而丁○○、丙○○受傷後
    並無生理機能降低或使用強心針、呼吸器之情形，所受傷勢
    尚與遭殺傷之情形不同，被告並無置人於死之故意」等語。
    然查：
(一)、殺害被害人丁○○而未遂部分：
１、證人即被害人丁○○於偵查及原審對於遭被告自背部刺一刀
    後，待伊轉身又自腹部直接刺一刀等情，均具結證述明確，
    並證稱：「後來我就躲進屋子裡，本來被告還要衝到屋內，
    我把門反鎖，被告還一直推門，但是因為門鎖住，所以他打
    不開，後來他就離開」等語明確，而證人丙○○於原審證述
    ：「（你有無聽到被告在丁○○進來時，有無一直推門要再
    進來？）當時我剛從廁所出來，而且有人在唱歌，所以我沒
    有聽到，但是我要出去看時，門是鎖著的，是我打開門出去
    」等語，及證人王月淑亦證稱：「（清茶館）已經開始營業
    了」、「（丁○○受傷逃回店內的經過你有無看到？）他就
    門推進來，就把門壓著…他是臉對著門外一直壓著門，外面
    沒有燈，所以看不到外面」、「（外面有人在敲門嗎？）不
    知道，沒有看到，因為有人在唱歌，所以也沒有聽到，外面
    暗的，裡面亮的，無法看到外面」、「（丁○○在店內壓住
    門，你在店內能否感覺店外有人在推門？）我不清楚，我只
    知道丁○○一直在壓門」等語（偵卷第71頁、原審卷第146
    、147頁、第152頁至第156頁），是證人丙○○及王月淑雖
    礙於天色及店內消費之客觀情形而未察覺被告是否企圖進入
    店內，然互核證人丁○○、丙○○及王月淑之證詞仍可得知
    ，丁○○逃入店內後，被告並未離去，確有試圖再進入店內
    續行砍殺丁○○之意，否則丁○○在胃、肝均遭穿刺血流如
    注而身受重傷之際，豈會再花氣力一直持續按壓大門，並在
    營業時間將門上鎖，是認被告未繼續砍殺丁○○並非己意而
    終止，而係因丁○○逃入店內將門頂住上鎖而致，辯護意旨
    稱：「無證據佐證被告有繼續追殺丁○○，無法認定被告有
    置丁○○於死之犯意」等語，實無足採。
２、按殺人未遂罪之成立，以有戕害他人生命之故意，著手於刺
    殺之實行而未發生死亡之結果為要件，故殺人未遂或傷害之
    最主要區別在於行為人主觀犯意之不同，行為人內心主觀犯
    意為何，行為人未必吐實或避重就輕，因此行為人於加害時
    ，有無殺意或傷害故意之判斷，自應參酌行為人行為當時所
    存在之一切客觀情況，如行為人因何原因逞兇，行為當時之
    手段是否猝然致被害人難以防備，攻擊時之力勁是否猛烈足
    資使人斃命、攻擊所用之器具、攻擊部位、次數、用力之強
    弱、被害人受傷之部位及程度等情況予以審認。查本件被告
    持以逞兇之番刀一把，為單面開鋒之利刃，柄長15公分，刃
    長25.5公分，且於案發前一週始新買未久，業為被告所自承
    ，並有番刀與量尺對照照片24幀及扣案番刀一把可按（偵卷
    第11頁、第45頁至第50頁、第55頁、羈押卷第7頁、原審卷
    第34、35頁），持以對人身體上之重要部分猛刺，極易傷及
    人身重要器官及造成大失血，足以使人斃命，此乃眾所週知
    之事（該扣案番刀一把，經送桃園縣政府警察局鑑驗結果，
    因柄長15公分，刃長25.5公分，單面開鋒，與內政部90年11
    月20日台90內警字第9081482號函查禁公告，需刀柄15公分
    以上，刀刃35公分以上需開鋒之管制刀械不符，而認非屬槍
    砲彈藥刀械管制條例第4條第1項第3款管制刀械，此有該局
    97年5月12日桃警保字第0970056562號函附刀械鑑驗小組工
    作紀錄表及相片在卷可查，附於偵查卷第84頁至第86頁）。
    再依被告自承：「係因96年間於上開店內消費爭執遭丁○○
    攻擊心有不滿，而累積怨氣於97年特地要對找丁○○報仇」
    等語，經案發遭羈押至原審竟仍稱：「他打我頭（96年間）
    ，他都不怕我死了，我還怕他死」等語，並對欲殺害丁○○
    部分表示願意認罪等語（原審卷第145頁），顯然係有殺害
    丁○○洩恨非僅止於教訓或嚇唬甚明。再被告未發一語即突
    然從正欲進入店內之丁○○背面刺一刀，待丁○○轉身，又
    絲毫不給丁○○反應機會而再自其正面腹部猛刺一刀，幸丁○○逃入店內始未再繼續遭到砍殺，業如前述，而丁○○遭
    刺後所受傷勢為左上腹深部穿刺傷6×4公分，深及肝臟，造
    成左側肝臟破裂（6×1公分）及胃破裂（2×2公分），併腹
    內出血等情，且其送醫經術後於97年4月4日入住加護病房，
    無法接受警察詢問，而由其胞弟陳文良代為製作警詢筆錄，
    直至97年4月29日始出院，於原審作證時仍未完全康復，亦
    據陳文良於警詢陳述歷歷，並經丁○○當庭主動將上衣解開
    所露出之傷口包紮可按，且有診斷證明書、財團法人天主教
    聖保祿修女會醫院97年7月8日桃聖業字第0970000148號覆函
    及所附病歷資料在卷可查（偵卷第26頁至第29頁、原審卷第
    51頁至68頁背面、第146、147頁），足見被告下手之猛烈，
    而被告亦坦認：「確實知悉腹部為人體重要部位，可能會致
    人於死」等語（原審卷第145頁），足見其動手行刺時確對
    於丁○○會因此而死亡有所認識，且不違背其本意。是依被
    告對丁○○行兇之動機、選用之兇器、攻擊之部位、下手之
    猛烈各節觀之，佐以被告事後有企圖追入店內追殺丁○○等
    情，被告有殺人之犯意甚明。至於辯護意旨辯稱：「被告未
    以朝頭、頸等砍殺等更易使人死亡之部位及方式為之，且丁○○送醫後亦無生理機能降低而需以強心針等施以急救之情
    形，受傷情形不嚴重」、「聖保祿醫院回函就丁○○右後方
    傷勢三乘一公分部分，如被告當時有致被害人於死之故意，
    應該比想像更加嚴重，何以只有這麼一小塊傷勢，可見被告
    無殺人故意。被害人逃回店裡，被告並未繼續逞兇，丙○○
    稱不知道被告有在外面推門，只有丁○○說被告有在外面推
    門，被告當時所站位置是在店的對面，如果要繼續刺殺，為
    何不站在店門口，而是站在店的對門，故被告無繼續致丁○○於死的犯意」等語，顯無礙於認定被告以前開方式欲致丁○○於死而未遂之犯行，況參以丁○○為從事保鑣之人，身
    材較高大，而被告年逾62歲，且身材較矮小，欲自丁○○之
    頭、頸砍殺，確有困難及風險，是被告非以砍殺方式為之，
    並不違常情，且丁○○有無達到瀕死程度，甫受殺害之際有
    無昏迷或意識到立刻送醫等，均非殺人未遂之要件，是辯護
    人前開所辯，洵非可採。被告此部分犯行堪以認定。
(二)、殺害被害人丙○○而未遂部分：
１、證人丙○○於偵查證述：「我看到丁○○從外面進來，身體
    流血，我就出去外面看，當時我拿高跟鞋丟他（即被告），
    被告就衝過來，從我左邊腹部刺一刀，我說認識他，他就又
    朝我右邊腹部刺一刀，再把我推倒在地，之後就跑掉」等語
    ，而於原審亦證述：「當時我從廁所出來，看到丁○○滿身
    是血，我問他說為何全身是血，是誰砍你的，他說他不知道
    ，我問他人（砍的人）在何處，他說人在外面，我就衝出去
    …被告從對面朝我衝過來，我本來不知道他手上有拿刀，他
    衝過來…我看不清楚他是誰，我就拿我高跟鞋丟擲他…他就
    拿刀刺我二刀」、「他先刺我右中腹部一刀，再刺我左上腹
    部一刀…他刺我二刀後，他把我推倒，他就離開了，我就爬
    起來進去」、「他刺我一刀後，因為靠近我，我才認出來，
    我就說『是你哦』，他就把刀拔出來，再刺一刀」等語，且
    經辯護人對質詰問後仍稱：「（我至店門外時）被告在對面
    牙科診所站在那邊，他看到我就衝過來」、「我看到他時，
    就是隔著一個馬路，是延平路，往來各一線道」、「（提示
    偵查卷第18頁後，問：你當時在警詢時稱：『我就追出去，
    有看到被告的背影』，與你今天所述不同，到底當時狀況如
    何？）因為他站在牙科診所時是斜對著我，我確實有看到他
    的背影，所以我在警局說背影」、「（你的意思是不是你當
    時看到他的側面？）是的」等語，並當庭激動轉側身描述當
    時方位等語（偵卷第70頁、原審卷第150頁至第152頁），證
    人丙○○於偵查及原審證述：「被告係衝過來刺我，且因我
    認出被告後被告再補刺一刀」等節均一致，且對於有車輛經
    過細節指證歷歷，倘非親身經歷，當無法指述如此明確，應
    認證人丙○○所述應屬真實。至於證人丙○○就左右遭刺二
    刀之順序雖略有不同，惟當時確實突然遭刺，且時間極為靠
    近，是證人未及反應而致記憶有前開落差，亦與常情無違，
    且無礙於其確實遭被告刺二刀之事實，尚不得以差異即質疑
    證人丙○○證詞之真實性。
２、查被告於96年間在上開清茶館消費爭執，主要係遭丙○○毆
    傷，而丙○○亦為上開清茶館實際負責人，事後亦係與丙○○和解，倘有被告所陳未實際賠償情形，亦係丙○○之緣故
    ，此據證人丙○○於偵查及原審證述明確、王月淑亦於偵查
    為同樣證述，及證人乙○○於偵查亦同此證述，足見被告對
    於丙○○之仇恨顯較丁○○高，且據被告之陳述係知悉丁○○至店內之時間，才會伺機埋伏等待對丁○○下手等語，足
    見其倘若能知悉丙○○到店時間或見到丙○○，亦不排除將
    丙○○殺害洩恨。再其衝向丙○○時亦持上開足以致人於死
    之番刀利刃，而丙○○腹部遭刺二刀後，受有腹部二處刺傷
    （分別為4×3公分及6×4公分），且二部位均深及腹壁肌肉
    層，造成腹壁肌內斷裂出血，而於送醫急救當天亦施行腹部
    手術，並住院至97年4月12日始出院等情，亦有診斷證明書
    、前述財團法人天主教聖保祿修女會醫院覆函及所附病歷資
    料在卷可按（偵卷第22頁、原審卷第51頁、第69頁至第75頁
    背面），足見被告刺入丙○○腹部甚深，下手甚重，而其雖
    係對街面向丙○○衝過來時行刺，倘非因適有車輛開過阻擋
    ，致其遭阻攔而降低衝撞力量，丙○○腹部遭刺，豈能倖免
    於死，且其發現遭丙○○認出後，竟未即停止，仍立即再對
    丙○○補上一刀，顯然有致丙○○於死方休之故意，且係待
    丙○○倒地後，被告始行離開，亦據如前述證人丙○○之證
    述明確，又被告隨後撥打電話告知乙○○之內容中表示自己
    已經殺了二個人了，且嗣後又撥打電話告知乙○○有想死的
    念頭等語（詳後述），且於警察至其住處時，竟因太害怕而
    逃至頂樓欲自殺，亦有其警詢筆錄在卷可按（偵卷第12、13
    、23、81頁），應認其主觀亦認定丙○○應已倒地死亡，始
    未再對丙○○作繼續砍殺之動作，是辯護意旨稱：「被告並
    未追殺丙○○，應無置丙○○於死之故意」等語，與前開主
    客觀情狀不符，尚不足採信。另辯護意旨辯稱：「未自丙○○頭部砍殺」等語，以被告當時衝向丙○○之情狀，及再補
    一刀時拔出番刀後直接刺向丙○○遠比拔出番刀後舉起再揮
    砍，容易命中目標，且由前述丙○○之病歷資料顯示，丙○○遭刺傷其中較左邊之傷口位置係腹部上方較靠近胸部位置
    （原審卷第69頁背面、第72頁背面、第75頁背面），倘非被
    告未發一語，急於想刺中丙○○，亦不排除被告有要刺丙○○胸部而更易致命之故意，是辯護人所辯被告行刺之方式及
    位置，尚不足以作為有利被告推論，至其所辯：「丙○○送
    醫之狀況顯見所受傷勢未危及生命」等語，亦不影響本案之
    認定，而無足採。另被告辯護人辯稱：「被告行兇時未發一
    語，並未表示要對方死亡」等語，此亦非殺人必備之犯意表
    露，仍需綜合其主客觀情狀認定之，是此抗辯亦無足取。至
    於被告辯護人另辯稱：「丙○○在檢察官、原審之供述內容
    可知被告無致丙○○於死的意思，她回店裡的意識清楚，依
    聖保祿醫院回函，其傷勢並不是很重，丙○○認為被告要殺
    她，是她個人主觀意思，她在警詢、原審之供述不一，有主
    觀誇大之詞，原審詰問她96年案發經過，其供述與乙○○的
    供述不一致，反而是被告與乙○○的供述較為一致，丙○○
    與被告有嫌隙」等語，然查，認定殺人未遂之要件係依據行
    為人主觀有無殺意，並不以被害之傷勢為論斷，而丙○○回
    店裡之意識是否清楚，傷勢是否嚴重，並非認定殺人之要件
    。而「告訴人、證人之陳述有部分前後不符，或相互間有所
    歧異時，究竟何者為可採，法院仍得本其自由心證予以斟酌
    ，非謂一有不符或矛盾，即應認其全部均為不可採信；尤其
    關於行為動機、手段及結果等之細節方面，告訴人之指陳，
    難免故予誇大，證人之證言，有時亦有予渲染之可能；然其
    基本事實之陳述，若果與真實性無礙時，則仍非不得予以採
    信（74年台上字第1599號）」，查證人丙○○於原審證述：
    「當時我從廁所出來，看到丁○○滿身是血，我問他說為何
    全身是血，是誰砍你的，他說他不知道，我問他人在何處，
    他說人在外面，我就衝出去，因為是我店裡的人被打，我手
    上沒有拿任何的東西，看到被告戴鴨舌帽、身穿雨衣，有戴
    眼鏡，被告從對面朝我衝過來，這中間剛好有一部車經過。
    他就停下來讓車過，之後又衝過來，我本來不知道他手上有
    拿刀，他衝過來，他還有戴眼鏡，我看不清楚他是誰，我就
    拿我的高跟鞋丟擲他，我不是朝他打，他就拿刀刺我二刀，
    他先刺我右中腹部一刀，再刺我左上腹部一刀 (證人當庭將
    衣服扯開，露出二邊的刀痕)，我覺得他如果要教訓我，他
    刺我一刀就好，為何要刺我二刀，他一定是想要殺我」、「
    他刺我二刀後，他把我推倒，他就離開了，我就爬起來進去
    ，當時血液大量流出時，我看不行了，客人就用機車載我去
    聖保祿醫院，不到三分鐘我就到醫院了」等語，其陳述被害
    過程之基本事實明確，且與所受傷勢相符，並無辯護意旨主
    張之「供述不一主觀誇大」等情，則辯護意旨所陳亦非可取
    。
３、至被告辯稱：「丙○○出店門時有持酒瓶及高跟鞋朝我毆打
    ，我已坐在店門口機車上準備離去，丙○○叫我不要跑，我
    才轉身持刀揮舞要嚇嚇她，她就自己衝過來不小心刺到，還
    自己跌倒，不知道為何她身上會有二處傷口」等語。然查，
    丙○○身上二處傷口，確係均於同日且為刺傷所致，倘係不
    小心刺到，豈會接連刺到腹部二處不同位置，且被告於警詢
    亦表示係以番刀直刺丙○○，並未提到係丙○○自己衝撞所
    致，足見其所辯係卸責而無足採；而證人丙○○於偵查及原
    審均證述：「只是要出去看是誰打了丁○○，並未拿酒瓶打
    被告，只是看到被告衝過來，才拿高跟鞋丟擲被告」等語，
    核與證人丁○○於原審證述：「因不知道是遭誰刺殺，丙○○才要到店外瞭解，並未持酒瓶」等語，及證人王月淑於原
    審證述：「丁○○確實表示不知道遭誰殺傷，而丙○○才要
    出去看看，並未看到丙○○有持酒瓶」等語相符（原審卷第
     147、149、150、153、154頁），足見被告辯解：「遭丙○○持物品毆打才刺丙○○或揮刀」等語，亦與事實不符，而
    無足採。而證人丁○○亦證述：「騎機車到店門口時並未注
    意到被告，而被告係自背後突然刺一刀」等語，則被告既係
    預謀等待丁○○，應無將機車停放太靠近店門口，以致引人
    注意及察覺，且衡諸常情倘行兇後欲騎乘機車離去，應會先
    將手上番刀等物品置於置物箱或後座籃內（偵卷第41頁至第
    43頁查獲照片4幀），始騎上機車，亦較不易引人側目，而
    以丙○○出店門時，被告尚手持番刀等情，被告辯稱：「當
    時已騎上機車要離去」等語，要與常情難符，而尚不足採。
    再被告當天係穿黑色外套及灰色長褲，且不否認有戴帽子及
    戴眼鏡，並稱：「因為96年遭丁○○、丙○○打頭部後才開
    始需要戴眼鏡，且之後即未再至上開清茶館消費」等語，足
    見被告當時之裝扮及夜色，應無法立即使丙○○辨識出為何
    人，則丙○○面對甫殺害丁○○之人，豈會貿然要求不要走
    ，是被告此部分所陳，亦不符常情，而究竟被告所著帽子係
    安全帽或鴨舌帽，均不影響被告有戴帽子而不易使人辨認之
    事實，被告就此爭執，尚不影響證人丙○○、丁○○之證詞
    。至於證人丙○○證述：「未見到被告機車」等語，或係當
    下未注意此枝微末節事項所致，尚難因而認其所證述全然不
    可採信，至於店外對街是否為牙科診所，亦與本案無關，被
    告以此質疑丙○○所述不實，尚無足採。
４、綜上，依被告對丙○○行兇之動機、選用之兇器、攻擊之部
    位、下手之手段各節觀之，再參以被告事後對乙○○之說詞
    及見到警察時之反應，被告應係見丙○○已倒地而認已達殺
    人目的，為逃離現場始未繼續砍殺丙○○等情，揆諸前述殺
    人未遂要件之說明，被告就此仍有殺人之犯意甚明。被告及
    辯護人所辯，均無足採，被告此部分犯行亦堪認定。
(三)、被告於原審雖稱其當天行兇時有喝酒等語，然其於偵查經檢
    察官特別詢問及此時還稱：「（殺人前有無喝酒？）沒有，
    我捅完他們後才去喝酒」、「（你殺丁○○等人後，騎機車
    去那裡？）我騎機車後到八德市高架橋下的攤販去吃麵，我
    還喝了1杯生啤酒」等語，再以其事後回憶而對於殺害丁○○及丙○○過程之具體陳述，應認其殺人時意識仍屬清醒，
    其事後始改稱行兇時應有喝酒，應係圖脫免減責之詞，並無
    足取，至證人乙○○於警詢及偵查證述：「97年4月4日當天
    上午11時許，被告拿一把刀，到輕鬆園茶館找我，說有人得
    罪他，要讓他死，他當時滿身酒氣」等語，惟證人所陳述既
    係當天早上11時發生之事，自難認至晚上7時許，仍有酒醉
    之情形，且證人亦未表示被告如何酒醉、意識程度為何，自
    不得以此作為被告意識程度之有利判斷（偵卷第23頁、第55
    頁至第57頁、第81頁）。
(四)、綜上，依據被告於案發當日晚間8時40許，基於恐嚇危害安
    全之犯意，以其所有0000000000之行動電話撥打0000000000
    號行動電話，出言向乙○○恫稱：「我剛剛解決了丙○○與
    丁○○，下一個目標就是妳，我已經【殺了二個了】，不差
    妳一個，頂多讓妳活二天」等語，以此加害生命之事恐嚇乙○○，使乙○○心生畏懼，致生危害於安全之情狀判斷（恐
    嚇部分已經判處有期徒刑月確定），足見，被告對於被害
    人丁○○、丙○○二人在主觀上確分別有殺人之意圖，持番
    刀刺殺丁○○及丙○○，經送醫急救後未發生死亡結果，且
    撥打電話恐嚇乙○○，致乙○○心生畏怖，堪以認定，本件
    事證明確，被告之犯行明確，應依法論科。
三、論罪科刑部分：
(一)、被告基於殺人之犯意，分別持番刀殺害丁○○、丙○○，均
    未發生死亡之結果，核其所為，均係犯刑法第271條第2項、
    第1項之殺人未遂罪。被告均已著手於殺人行為之實行，惟
    未生死亡之結果，其犯罪尚屬未遂，均依刑法第25條第2項
    之規定，減輕其刑。
(二)、原審就被告殺害被害人丁○○、丙○○而未遂部分予以論罪
    科刑固非無見，惟查，扣案之黑色外套、灰色長褲各一件，
    均為被告所有，雖據被告陳明在卷，但並無證據證明係犯罪
    所用之物，原審誤為供本件犯罪所用之物，依刑法第38條第
    1項第2款之規定宣告沒收，容有未洽，是被告以此上訴，指
    摘原判決關於被告殺害被害人丁○○、丙○○而未遂部分不
    當，尚非無理由，至於被告否認殺害被害人丁○○、丙○○
    犯意部分則不可取，然原判決關於被告殺害被害人丁○○、
    丙○○而未遂及定執行刑部分，既有可議，自應將原判決此
    部分予以撤銷改判。
(三)、爰審酌被告殺人係記恨一年前因消費問題與丁○○、丙○○
    間紛爭之動機，因情緒低落蓄意報仇，持足以致命之番刀在
    馬路上公然逞兇施暴，下手兇殘，對被害人丁○○、丙○○
    之身體及心理之傷害至鉅，丁○○迄今未完全康復，而丙○○身上則留下刀疤（丙○○於原審掀開衣物露出腹部仍留有
    二處紅腫刀疤，原審卷第150頁），惡性非輕，犯後猶避重
    就輕稱只有殺害丁○○之故意，且於原審開庭時仍欲與丁○○、丙○○爭執，一再陳述之前如何遭丁○○、丙○○毆打
    及不公平待遇，難謂已有悔改檢討之意，其家人雖事後為其
    奔走而分別與丁○○、丙○○成立調解，並已償付賠償金額
    新臺幣35萬元及25萬元，且經丁○○、丙○○分別具狀撤回
    傷害告訴，有調解書、匯款單及撤回狀在卷可按（原審卷第
    14、15、47、78、79、86頁），惟丁○○、丙○○於原審當
    庭提及遭殺過程之陳述仍難掩激動情緒，並未完全原諒被告
    ，及被告於83年間曾有傷害前科外，別無其他前科，有被告
    前案紀錄表在卷可按，素行尚佳、智識程度等一切情狀，分
    別就丁○○、丙○○被害部分，依序量處有期徒刑伍年肆月
    、有期徒刑伍年貳月，並定應執行刑為有期徒刑玖年拾月。
    扣案之番刀一把為被告所有，業據被告供陳在卷，且為供本
    件犯罪所用之物，應依刑法第38條第1項第2款之規定宣告沒
    收。至於扣案之黑色外套、灰色長褲各一件，均為被告所有
    ，雖據被告陳明在卷，但並無證據證明係供犯罪所用之物，
    爰不為沒收之宣告。
據上論斷，應依刑事訴訟法第369條第1項前段、第364條、第299
條第1項前段，刑法第271條第2項、第1項、第25條第2項、第51
條第5款、第38條第1項第2款，判決如主文。
本案經檢察官楊秀琴到庭執行職務。
中    華    民    國    98    年    1     月    13    日
                  刑事第十二庭  審判長法  官   蔡永昌
                                      法  官   李釱任
                                      法  官   施俊堯
以上正本證明與原本無異。
如不服本判決，應於收受送達後10日內向本院提出上訴書狀，其
未敘述上訴之理由者並得於提起上訴後10日內向本院補提理由書
（均須按他造當事人之人數附繕本）「切勿逕送上級法院」。
                                      書記官   顧哲瑜
中    華    民    國    98    年    1     月    14    日
附錄：本案論罪科刑法條全文
刑法第271條：
殺人者，處死刑、無期徒刑或十年以上有期徒刑。
前項之未遂犯罰之。
預備犯第1 項之罪者，處二年以下有期徒刑。


司法院資訊處製作；財團法人民間司法改革基金會備份。
